最高法院刑事裁定　　　　　　　　　　111年度台抗字第669號
抗　告　人　　彭政輝


上列抗告人因傷害等罪聲請再審案件，不服臺灣高等法院中華民
國111年4月13日駁回其抗告之裁定（110年度聲再字第651號），
提起抗告，本院裁定如下：
    主  文
抗告駁回。
    理  由
一、本件抗告人彭政輝被訴傷害及公然侮辱罪嫌，前經臺灣高等
    法院以109年度上易字第205號判決維持第一審之科刑判決，
    駁回抗告人在第二審上訴，另諭知其緩刑2 年，並應於判決
    確定日起2年內，給付蕭智元、林東良各新臺幣1萬元確定（
    下稱原確定判決）。抗告人對原確定判決聲請再審，原審法
    院審查後認為並無法定之再審事由，抗告人之聲請為無理由
    ，而裁定駁回；抗告人不服駁回之裁定提起抗告，原裁定以
    原確定判決屬刑事訴訟法（下稱刑訴法）第376條第1項第 1
    款之不得上訴第三審之案件，認為本件再審聲請既經法院裁
    定駁回，即不得抗告於第三審法院，而以抗告人之抗告不合
    法為由，駁回其抗告。
二、本院按，再審係有別於通常程序之特別救濟程序，聲請再審
    係對確定判決聲明不服之方法；針對第二審確定判決聲請再
    審之案件，受理聲請之法院倘認聲請為有理由，而為開始再
    審之裁定，固應依其審級之通常程序，重新審判（刑訴法第
    436 條參照）。因此，有關事實之認定、法律之適用乃至刑
    之量定等，均不受原確定判決之拘束；對於再審判決得否上
    訴於第三審法院，亦應視起訴書及第一、二審判決之記載、
    認定而定，而非以原確定判決為準。反之，若再審之聲請並
    非合法或因無再審之事由而經受理聲請之法院裁定駁回聲請
    ，因未開始再審程序，本質上僅係原通常程序之延續，其對
    駁回聲請之裁定有所不服時，得否抗告於第三審法院，仍應
    以原確定判決是否屬於刑訴法第376條第1項前段所定之案件
    而定；倘係不得上訴第三審法院之案件，即不得抗告於第三
    審（刑訴法第405條參照）。經查，刑法第277條第1 項之傷
    害罪，於抗告人行為後已經修正，經總統於民國108年5月31
    日公布施行，修正後傷害罪，其最高法定本刑雖從原來之有
    期徒刑3年提高為5年，而不再屬於刑訴法第376條第1項第 1
    款之案件，然原確定判決係以修正前之規定處斷；抗告人之
    再審聲請雖在刑法修正之後，然受理聲請之原審法院係以抗
    告人之聲請為無理由而予駁回；依前述說明，應認原確定判
    決屬刑訴法第376條第1項之不得上訴第三審之案件；駁回再
    審聲請之裁定即不得抗告於第三審法院。原裁定駁回抗告人
    之抗告，尚無不合。抗告意旨仍否認犯罪，並泛指檢察官、
    法官有如何之失察，就原裁定有如何之違法，並未具體指摘
    ，應認其抗告為無理由，予以駁回。
據上論結，應依刑事訴訟法第412條，裁定如主文。
中    華    民    國   111    年    5     月    26    日
                  刑事第四庭審判長法  官  林  立  華  
                                  法  官  謝  靜  恒  
                                  法  官  王  敏  慧  
                                  法  官  李  麗  珠  
                                  法  官  林  瑞  斌  
本件正本證明與原本無異
                                  書記官
中    華    民    國   111    年    5     月    30    日